【裁判字號】    98,上易,559
【裁判日期】    980421
【裁判案由】    竊盜
【裁判全文】
臺灣高等法院刑事判決                 98年度上易字第559號
上  訴  人
即  被  告  乙○○
            甲○○
上 列 一人
選任辯護人  鍾添錦律師
上列上訴人因竊盜案件，不服臺灣新竹地方法院97年度易字第8
47號，中華民國97年12月23日第一審判決（起訴案號：臺灣新竹
地方法院檢察署97年度速偵字第1838號），提起上訴，本院判決
如下：
    主  文
原判決撤銷。
甲○○共同犯踰越門扇竊盜罪，處有期徒刑陸月，如科罰金，以
新臺幣壹仟元折算壹日。
乙○○共同犯踰越門扇竊盜罪，累犯，處有期徒刑肆月，如易科
罰金，以新臺幣壹仟元折算壹日。
    事  實
一、乙○○前於民國92年間，因偽造貨幣案件，經最高法院於92
    年1月9日以92年度台上字第202號判處有期徒刑3年2月確定
    ，並於95年1月28日假釋出監，迄至96年2月6日假釋期滿未
    經撤銷視為執行完畢。
二、緣甲○○係長春種苗園之員工，乙○○係在三德力工企業社
    （按係人力仲介服務）待命，每日輪班派遣至各公司行號工
    作，因長春種苗園受良達營造股份有限公司（下稱良達公司
    ）之委託，而排定甲○○、乙○○於97年8月13日上午前往
    新竹市○○路○段384巷負責巷內兩側路邊之除草工作。甲○
    ○遂於當日上午駕駛長春種苗園所有之車號9496-HK號之自
    小貨車，搭載乙○○前往上開工作地點，並將自小貨車停放
    在新竹市○○路○段384巷內良達公司所有之工地大門處。詎
    甲○○於同日即97年8月13日下午2時30分許，見新竹市○○
    路○段384巷內良達公司所有之工地內（聲請書誤載為「新竹
    市○區○○路1段380之1號工地旁」）放置具有價值之鐵門
    、鋁門等物，竟與甲○○2人基於意圖為自己不法所有之竊
    盜犯意聯絡，由甲○○爬上貨車、翻越工地上鎖之出入口鐵
    門，侵入上開工地內，徒手竊取良達公司所有由黃志賢管領
    之鐵門4片、鋁門1片，並從出入口鐵門下緣之縫隙傳遞予在
    外接應之乙○○，由乙○○接到後，搬上其等所搭乘之上開
    車號9496-HK號自小貨車上，得手後，旋遭在旁埋伏之員警
    查獲，並扣得鐵門4片、鋁門1片（業經領回）。
三、案經新竹市警察局第二分局報告臺灣新竹地方法院檢察署檢
    察官偵查起訴。
    理  由
甲、程序方面
    按被告以外之人於審判外之言詞或書面陳述，除法律有規定
    者外，不得作為證據；又被告以外之人於審判外之陳述，雖
    不符合同法第159條之1至第159條之4之規定，但經當事人於
    審判程序同意作為證據，法院審酌該言詞陳述或書面陳述作
    成時之情況，認為適當者，亦得為證據。當事人、代理人或
    辯護人於法院調查證據時，知有第159條第1項不得為證據之
    情形，而未於言詞辯論終結前聲明異議者，視為有前項之同
    意，刑事訴訟法第159條第1項及第159條之5分別定有明文。
    經查，本判決下列所引用之各該被告以外之人於審判外之陳
    述（包含書面陳述），除公務員職務上製作之紀錄文書，並
    無顯不可信之情況，依刑事訴訟法第159條之4第1款規定，
    有證據能力外，其餘亦屬傳聞證據部分，檢察官、被告於本
    院準備程序中均表示沒有意見，且迄於言詞辯論終結前亦未
    聲明異議。本院審酌上開證據資料製作時之情況，尚無違法
    不當及證明力明顯過低之瑕疵，亦認為以之作為證據應屬適
    當，故揆諸前開規定，爰依刑事訴訟法第159條之5規定，認
    前揭證據資料均有證據能力。
乙、實體方面
一、訊據上訴人即被告甲○○對於上揭時、地行竊之事實坦承不
    諱；被告即上訴人乙○○，對於幫忙甲○○將鐵、鋁門5片
    搬上小貨車之事實，亦坦承不諱，惟矢口否認有竊盜犯行，
    辯稱：伊係三德力人工企社之臨時工，當天派遣至長春種苗
    公執行割草，因景氣不佳，公司表示必需服從指示，以免無
    工作，故工頭被告甲○○要我幫忙搬東西上車，我割草割到
    那邊，我才去幫忙搬東西，我只是聽命於甲○○，並非一起
    竊盜云云。經查：上揭事實業據被告甲○○、乙○○於警偵
    訊坦承不諱，又被害人良達公司放置在新竹市○○路○段384
    巷內工地內鐵門4 片、鋁門1片遭竊之事實，業據被害人即
    良達公司員工黃志賢於警詢中指述歷歷（見97年速偵字第
     1838號偵查卷第14至16頁），並有搜索、扣押筆錄、扣押
    物品目錄表及贓物認領保管單、現場採證照片10幀在卷可憑
    （見同上偵查卷第17至20頁、第21頁、36至40頁）。又遭竊
    之鐵門4片、鋁門1片原本放置在工地內；而工地周邊均設有
    圍牆、圍籬或鐵門（鐵門平日有上鎖），周邊未發現有空隙
    足供通過、進入，欲強行進入須爬牆進入；而被告所駕駛之
    車號9496-HK號自小貨車緊貼出入口停放，另由查獲時地埋
    伏員警發現，被告甲○○先行爬上停放出入口之9496-HK號
    貨車，後跳入（越過出入口之鐵門）進入工地後，便傳遞贓
    物由乙○○在門外接應放上貨車等情，亦有新竹市警察局第
    二分局於97年11月27日竹市警二分偵字第0970025907號函所
    附偵查報告、現場圖暨現場照片8幀附卷可稽（見原審卷第
    26至32頁）。而被害人良達公司雖有委託長春種苗園進行除
    草工作，惟工作範圍為新竹市○○路○段384巷內空地圍牆外
    之雜草清除，亦據上開偵查報告記載明確（見原審卷第27頁
    ），足見被告2人均已明知當日工作範圍僅限於圍牆外之雜
    草；參以工地周圍尚有圍牆、上鎖鐵門隔絕內外，被告甲○
    ○翻過上鎖鐵門侵入工地，顯非正常進入工地之方式；再者
    ，從鐵門下緣之縫隙傳遞鐵門4片、鋁門1片，亦非正常之搬
    運方式；更何況被告2人係由長春種苗園安排前往清除雜草
    ，明知工作範圍在於圍牆外道路、工作內容為除草，均與搬
    運工地內鐵門、鋁門無涉。從而，不論從被告甲○○之不正
    常之進入方式、不正常傳遞鐵門、鋁門方式、被告2人當日
    工作範圍、工作內容，在在顯示被告甲○○係侵入工地竊取
    鐵門、鋁門，而被告乙○○對於被告甲○○之竊盜行為有所
    認識，且不違其本意，其在鐵門外接應、搬運鐵門、鋁門上
    車等行為，亦有竊盜行為之分擔，應堪認定。被告乙○○推
    翻警偵訊之自白，改依上開情詞辯辯，核屬事後飾卸之詞，
    自無足採。本案事證已臻明確，被告2人上揭竊盜犯行，均
    堪以認定，自應依法論科。
二、核被告甲○○、乙○○所為，均係犯刑法321條第1項第2款
    之踰越門扇竊盜罪。2人間，有犯意之聯絡及行為之分擔，
    為共同正犯。被告乙○○有事實所載之前案紀錄，並於95
    年1月28日假釋出監，迄至96年2月6日假釋期滿未經撤銷視
    為執行完畢等情，本院被告前案紀錄表、在監在押全國紀錄
    表附卷可佐，被告前受有期徒刑之執行完畢後，其於5年以
    內故意再犯本件有期徒刑以上之罪，為累犯，應依刑法第47
    條第1項之規定，加重其刑。被告乙○○為人力仲介公司派
    遣至長春種苗執行除草工作，受命於工頭甲○○指揮，礙於
    臨時工作覓得不易等因素，謂其內心全無概然拒絕甲○○行
    竊倡議之難處，似嫌過苛，雖此僅屬動機問題，不影響其主
    觀竊故意，然尚非不可原恕，兼衡其等所施之手段、竊取財
    物之價值非鉅，全案居於從屬之地位，認科以法定最低度刑
    ，猶有過重之可憫狀態，爰依刑法第59條規定，減輕其刑。
    原審據以論罪科刑，原非無見，惟未審究被告甲○○素無前
    案紀錄，犯後坦承犯罪，深表悔悟態度尚佳，判處有期徒刑
    7月，尚嫌過重，其上訴意旨據此指摘原判決不當，洵無不
    合；至被告乙○○否認犯罪，雖無理由，惟原判決既疏漏審
    酌其犯罪情節，有上述可憫狀態，亦有可議，自即屬無從維
    持，應由本院予以撤銷改判，爰審酌被告2人利用前往新竹
    市○○路○段384巷巷內除草之機會，一時因利乘便，竊取被
    害人良達公司所有之鐵門、鋁門，致被害人遭受財產上損害
    ，被告2人行竊手段非惡、分工方式，乙○○僅從屬之地位
    ，竊得之財物價值非鉅，且經被害人取回、所生危害程度不
    大，暨其犯後態度等一切情狀，分別量處如主文所示之刑，
    並均諭知易科罰金之折算標準，以資薄懲。
三、據上論斷，應依刑事訴訟法第369條第1項、364條、第299條
    第1項前段，刑法第28條、第321條第1項第2款、第47條第1
    項、第59條、第41條第1項，刑法施行法第1條之1，判決如
    主文。
本案經檢察官李叔芬到庭執行職務。
中    華    民    國    98    年    4     月    21    日
                  刑事第二十二庭審判長法  官  何菁莪
                                      法  官  洪于智
                                      法  官  江振義
以上正本證明與原本無異。
不得上訴。
                                      書記官  陳韋杉
中    華    民    國    98    年    4     月    22    日
中華民國刑法 (舊 94.02.02 以前)第321條
（加重竊盜罪）
犯竊盜罪而有左列情形之一者，處6月以上、5年以下有期徒刑：
一於夜間侵入住宅或有人居住之建築物、船艦或隱匿其內而犯之
者。二毀越門扇、牆垣或其他安全設備而犯之者。
三  攜帶兇器而犯之者。
四  結夥三人以上而犯之者。
五  乘火災、水災或其他災害之際而犯之者。
六  在車站或埠頭而犯之者。
前項之未遂犯罰之。附錄：本案論罪科刑法條全文


司法院資訊處製作；財團法人民間司法改革基金會備份。
